【裁判字號】    97,交聲,1113
【裁判日期】    971231
【裁判案由】    違反道路交通管理處罰條例聲明異議
【裁判全文】
臺灣桃園地方法院交通事件裁定        97年度交聲字第1113號
原處分機關  交通部公路總局新竹區監理所中壢監理站
異  議  人
即受處分人  甲○○
上列異議人即受處分人因違反道路交通管理處罰條例案件，不服
交通部公路總局新竹區監理所中壢監理站中華民國97年6 月30日
壢監裁字第裁53-DB0000000號違反道路交通管理事件裁決書所為
之處分（原舉發案號：桃警局交字第DB0000000 號），聲明異議
，本院裁定如下：
    主  文
異議駁回。
    理  由
一、原處分意旨略以：異議人即受處分人甲○○於民國96年10月
    30日凌晨1 時58分許，駕駛車牌號碼1257-NT 號自用小客車
    行經桃園縣中壢市○○路，因「一、拒絕接受酒精濃度測試
    之檢定。二、未領有駕駛執照駕駛小型車。」違規，經經桃
    園縣政府警察局中壢分局員警依道路交通管理處罰條例第21
    條第1 項第1 款、第35條第4 項規定，掣開桃警局交字第DB
    0000000 號舉發違反道路交通管理事件通知單（下稱舉發通
    知單）舉發，嗣經原處分機關依前開規定，於97年6 月30日
    以壢監裁字第裁53-DB0000000號違反道路交通管理事件裁決
    書，裁處異議人罰鍰新臺幣（下同）68,400元及3 年內不得
    考領駕駛執照。
二、聲明異議意旨略以：異議人雖然是無照駕駛，但是並沒有酒
    後駕車的違規事實，且無證據不得認定犯罪事實，本件舉發
    員警並未有任何具體事證，證明異議人有上開違規行為，為
    此依法聲明異議云云。
三、按「汽車駕駛人，有下列情形之一者，處新臺幣六千元以上
    一萬二千元以下罰鍰，並當場禁止其駕駛：一、未領有駕駛
    執照駕駛小型車或機器腳踏車。」、「汽車駕駛人，駕駛汽
    車經測試檢定有下列情形之一者，處新臺幣一萬五千元以上
    六萬元以下罰鍰，並當場移置保管該汽車及吊扣其駕駛執照
    一年... ：一、酒精濃度超過規定標準。」、「汽車駕駛人
    拒絕接受第一項測試之檢定者，處新臺幣六萬元罰鍰，並當
    場移置保管該汽車及吊銷該駕駛執照；如肇事致人重傷或死
    亡者，吊銷該駕駛執照，並不得再考領。」、「汽車駕駛人
    ，曾依第二十九條第四項、第三十條第三項、第三十五條第
    三項前段、第四項前段、第三十七條第三項、第四十三條、
    第六十一條第一項第三款、第四款後段規定吊銷駕駛執照者
    ，三年內不得考領駕駛執照。」、「前四項不得考領駕駛執
    照規定，於汽車駕駛人係無駕駛執照駕車者，亦適用之。」
    ，道路交通管理處罰條例第21條第1 項第1 款、第35條第1
    項前段、第4 項前段、第67條第2 項前段、第5 項定有明文
    。
四、經查：上揭違規事實，業據證人即本件舉發之員警保永強於
    本院訊問時具結證稱：「（法官問：舉發經過？）當時我是
    與另一名學弟擔服巡邏勤務，我們是在龍岡路三段，市區往
    圓環的方向執勤，當時圓環往市區的方向有來了一部自小客
    車，我聽到有人丟瓶罐的聲音，我們就把警車的車大燈關掉
    ，沒有鳴笛，迴轉過來開車跟在該輛自小客車後方，他行經
    到我畫的路口，龍岡路與龍興路口時，這臺自小客車直接闖
    紅燈，我就跟身旁的學弟說待會兒準備攔車，注意安全，我
    就把警示燈打開，車大燈也打開，開始尾隨這部自小客車，
    並請學弟注意車號，我是先閃大燈，對方沒有停，反而繼續
    加速，經過圖上所示第二個路口，繼續闖紅燈，我們就開始
    鳴放警笛，他們現居地離第二個紅燈不遠，這臺車沒有停，
    繼續加速，我們繼續追，然後該車開到龍岡路三段243 巷時
    ，直接右轉，因為裡面的巷弄比較窄，所以我們就跟上他了
    ，這時期間警笛都一直在響。後來這臺車就停在他現居地的
    門口，我們等於兩臺車同時到達他家門口，我就看到異議人
    從駕駛座下來，直接衝到他們家，我就跟學弟說『走，我們
    下車』，並且注意異議人的車上還有沒有別人，我們下去查
    看的時候，發現異議人的車輛駕駛座的窗戶是搖下來的，其
    他的窗戶都是關著的，我們發現車上沒有人，但是發現車上
    有很濃的酒味，我們就上前到他家門口落地拉門那邊，拉門
    是開著的，玻璃是可以看得到裡面的那一種，我們就直接看
    到異議人坐在他們家一樓的客廳沙發上，滿臉通紅，一看就
    知道有喝酒，當時我與學弟並沒有進入他們家，而是站在落
    地拉門外，對著裡面的異議人問說他可以出來嗎，我們可以
    進去嗎？當時異議人的太太也在現場，異議人的太太問我們
    什麼事，我們說異議人剛剛違規闖紅燈，我們現在懷疑異議
    人是酒後駕車，請他配合根我們做酒測。異議人就用臺語說
    『好啦，我都已經到家了，別再開了好不好』，說我們警報
    器在響，週遭鄰居很難看，異議人說『好啦，我承認我有喝
    啦，警察我也認識很多，議員跟我也很熟』，還問我們是哪
    個單位的，我就回答說我們是龍興派出所，就問他你身上有
    沒有證件，他說沒有證件，我就問他老婆家裡有無戶口名簿
    ，我要抄一下她先生的年籍資料就好，異議人跟他老婆說『
    不用動，什麼東西都不用拿給他』，我就用無線電呼叫我們
    派出所的備勤人員送酒測器過來，酒測器差不多3 分鐘之後
    送到，我就問異議人說是否願意配合我們的酒測，異議人說
    他不要，我先後跟異議人講了3 次，他說『我等一下會叫人
    去跟你們處理，我不要測』，我就問異議人的老婆說異議人
    開的那輛車子是誰的，她說是她先生的，我問她先生叫什麼
    大名，她就回答叫甲○○，我問怎麼寫，她說她不會寫，我
    說沒關係，妳確認那部車是妳先生的就好，後來我返所之後
    ，先查這輛車子的車籍資料，確認確實是異議人的車，我再
    用異議人的身分證字號去查他的戶政資料，再與警察局的戶
    口通報臺調異議人的口卡資料，再去查監理站的資料，才知
    道異議人本身沒有駕照，這些資料我都確定之後才開始開告
    發單。我跟異議人今天是第2 次見面，之前他有到監理站寫
    申訴單，異議人聽信監理站的人說只要找舉發員警就可以抽
    單，異議人透過他朋友，跟我在派出所的同事與我搭上線說
    要來找我喬，我跟他說我手上剛好有一份交辦單，問他是否
    要來派出所製作筆錄，我在派出所跟他說你今天只是單純的
    違規，如果你意圖使公務員為不實的記載你會卡到刑責，他
    朋友聽到之後，就說他們再商量就離開了。（法官問：你說
    你聽到丟玻璃瓶的聲音，你怎麼會認為是異議人的車輛丟出
    來的？）當時整個車道上只有我們兩臺車，路邊沒有其他人
    。那個瓶子是從對向車道丟過來的，開過去很明顯的就是從
    對向的車道丟過來的。」等語在卷，復有證人當庭繪製之舉
    發現場相關位置圖1 份在卷可稽，並有桃園縣政府警察局中
    壢分局97年6 月4 日中警分交字第0977014880號函1 份在卷
    足參。而證人保永強即員警就本件舉發之經過情節所證具體
    明確，且所述舉發過程連續不中斷，且卷內並無任何證據足
    資證明員警保永強有何捏造事實違法取締之不法情事。復參
    酌員警執行公務時，本身即受有行政懲處責任之監督，且本
    案舉發員警與異議人並不相識，彼此間亦無任何嫌隙，當不
    至甘冒遭行政懲處之風險，並於舉發通知單上為不實之記載
    而自招刑責，僅為蓄意構陷並無利害關係之異議人之理，本
    院就其前開函文及舉發通知單所載異議人違規情狀及查獲過
    程復查無顯著瑕疵，應堪採信。是異議人前開違規情節，洵
    堪認定。異議人空言否認有何酒後駕車之違規情狀，尚難逕
    信。
五、綜上，異議人確有前揭違規行為，已如前述。原處分機關據
    以援引前揭規定，對異議人裁處罰鍰68,400元，3 年內不得
    考領駕駛執照之處分，於法並無違誤或不當之處。本件聲明
    異議為無理由，應予駁回。
六、據上論斷，應依道路交通案件處理辦法第19條，裁定如主文
    。
中    華    民    國    97    年    12    月    31    日
                  交通法庭法  官  林蕙芳
以上正本證明與原本無異。
如不服本裁定，應於裁定送達後5 日內向本院提出抗告狀。
                          書記官  郭玉芬
中    華    民    國    97    年    12    月    31    日


司法院資訊處製作；財團法人民間司法改革基金會備份。
